臺灣臺中地方法院刑事判決
110年度易字第1866號
公  訴  人  臺灣臺中地方檢察署檢察官
被      告  林天賜




指定辯護人  本院公設辯護人梁乃莉  
上列被告因竊盜案件，經檢察官提起公訴（110年度偵字第24500
號），本院判決如下：
    主    文
林天賜犯侵入住宅竊盜罪，累犯，處有期徒刑捌月。
未扣案犯罪所得新臺幣壹萬壹仟玖佰壹拾元及iPhone 6手機壹支
均沒收，於全部或一部不能沒收或不宜執行沒收時，追徵其價額
。
    犯罪事實
一、林天賜於民國110年5月10日9時13分許，騎乘車牌號碼000-0
    00號普通重型機車，行經杜美花位於臺東縣○○市○○街000號
    之住處前，竟意圖為自己不法之所有，基於侵入住宅竊盜之
    犯意，先將其機車停放在上址住宅前，開啟該住宅之大門後
    （大門並未上鎖），侵入該住宅之客廳，徒手竊取杜美花所
    有、放置在客廳桌上之紫色背包1個及背包內之財物【包含
    現金新臺幣（下同）1萬3,000元、農會金融卡1張、iphone 
    6手機1支及附表所示之物】。林天賜得手後，旋即騎乘上開
    機車逃離現場，並將竊得之現金1萬1,910元、農會金融卡1
    張及iPhone 6手機1支取走後，將其餘物品（即紫色背包1個
    、現金1,090元及附表所示之物）丟棄在位於臺東縣○○市○○
    路000號旁之農田邊。嗣於同年月14日7時許，經上址農田之
    所有人黃良子發現上開遭丟棄之物品後，交予警方查扣（均
    已發還杜美花），始循線查悉上情。
二、案經杜美花訴由臺東縣警察局臺東分局報告臺灣臺東地方檢
    察署陳請臺灣高等檢察署檢察長核轉臺灣臺中地方檢察署檢
    察官偵查起訴。
    理    由
壹、程序部分：
一、本判決所引用被告林天賜以外之人於審判外陳述，檢察官、
    被告及其辯護人迄本院言詞辯論終結前，均未就該等陳述之
    證據能力聲明異議，審酌上開證據資料作成時之情況，核無
    違法不當或證明力明顯過低之瑕疵，並與本案被告被訴犯罪
    事實具有關連性，認以之作為證據應屬適當，依刑事訴訟法
    第159條之5規定，均具有證據能力。
二、本判決所引用之非供述證據，經查並無違背法定程序取得之
    情形，亦無證據證明有何偽造、變造之情事，經審酌與本案
    被告被訴之犯罪事實具有關連性，依刑事訴訟法第158條之4
    規定之反面解釋，亦均具有證據能力。
貳、實體部分：
一、認定犯罪事實所憑之證據及理由：
    訊據被告固坦承有於上揭時間、地點至告訴人杜美花之上址
    住處前，惟矢口否認有何侵入住宅竊盜之犯行，辯稱：當時
    我是要去找我的朋友，具體地址我不清楚，我只記得是在那
    附近，因為該處道路有拓寬，道路樣貌有改變，我當時進入
    告訴人住處的前庭，只有在外面喊有沒有人在家，但沒有人
    回我，我並沒有進到屋內，也沒有偷告訴人東西，我就離開
    現場云云（見本院卷第71、73、76至77頁）。辯護人為被告
    辯護略以：依監視器畫面所示，告訴人返家時，是否確有將
    其指訴遭竊之紫色背包帶回家，已令人生疑，又被告當日雖
    有騎乘機車至告訴人之家門前，並出入告訴人家門口，然而
    並未拍攝到被告有持告訴人之背包離開，衡以告訴人之背包
    大小，被告拿在手上不可能不會被發現，至於警方雖有拍攝
    到被告拉背包拉鍊動作之照片，然照片中被告所拉背包拉鍊
    之外觀，顯然是拉自己所背的斜背包，而非告訴人之背包，
    此部分顯然證據不足，請為無罪判決云云（見本院卷第77至
    78頁）。經查：
(一)被告於上揭時、地騎乘車牌號碼000-000號普通重型機車，
    行經告訴人位於臺東縣○○市○○街000號之住處前，將其機車
    停放在上址住宅前，進入該住宅外面之大門（即該住宅之前
    庭），隨後便離開現場，而告訴人於被告離開後不久，因發
    覺其背包及背包內之財物（包含現金1萬3,000元、農會金融
    卡1張、iphone 6手機1支及附表所示之物）遭竊，馬上報警
    處理，嗣於同年月14日7時許，黃良子在其位於臺東縣○○市○
    ○路000號旁之農田邊，拾獲告訴人失竊之背包、現金1,090
    元及附表所示之物之事實，業據證人即告訴人、證人黃良子
    於警詢證述明確（見偵卷第13至16頁），且均為被告所不爭
    執，並有臺東縣政府警察局扣押筆錄及扣押物品目錄表、贓
    物認領保管單、刑案現場測繪圖、現場照片、監視器錄影翻
    拍畫面、扣案物品照片、公路監理電子閘門車號查詢機車車
    籍資料、監視錄影光碟（見東檢偵卷第19至23、27至57頁及
    證物袋）、臺灣臺中地方檢察署辦案公務電話紀錄表（見中
    檢偵卷第43頁）及本院勘驗上開監視錄影光碟之勘驗筆錄附
    卷可稽（見本院卷第83至101頁），是就此部分事實均應先
    堪認定。
(二)告訴人確有於上揭時間、地點遭竊之事實：
  1.證人即告訴人於案發當日警詢證稱：我於110年5月10日8時
    許，先送孫子上學返家後，我就將我的紫色斜背包放在客廳
    桌子上，然後到家後面洗衣服，我在後面有聽到門的聲音，
    但是我以為是風很大的關係，所以就沒有理會，後來我走到
    客廳，發現我的背包不見了，我就叫我的女兒下來幫忙找，
    但是都找不到，我記得當時我回家客廳的門有關起來，但是
    後來不知道為何門遭打開，因此我打電話報警處理，我是在
    於同日9時許發現我放在客廳桌子上的背包遭竊等語（見東
    檢偵卷第13至14頁）。
  2.證人黃良子於110年5月14日於警詢證稱：我於110年5月14日
    7時許，要去巡我家裡位在臺東縣○○市○○路000號旁邊的農田
    ，在產業道路旁的田裡面，發現有1個很新的包包，我發現
    時，該背包拉鍊已經被打開，裡面錢包、證件都明顯有被翻
    動過，我大概看一下有證件之類的就馬上拿來派出所，我並
    不認識告訴人等語（見東檢偵卷第15至16頁）。 
  3.又告訴人位於臺東縣○○市○○街000號之住處，距離證人黃良
    子位在臺東縣○○市○○路000號旁邊的農田大約2.4至2.7公里
    ，車程約5分鐘等情，有刑案現場測繪圖在卷可稽（見東檢
    偵卷第29頁）。再參照證人黃良子在其位於臺東縣○○市○○路
    000號旁之農田邊，拾獲告訴人失竊之背包、現金1,090元及
    附表所示之物之事實，已如前述，本院審酌告訴人於發現遭
    竊後，隨即報警處理，而其與證人黃良子並不相識，證人黃
    良子卻於告訴人報案4天後，在距離告訴人住處2.4至2.7公
    里外之農田，拾獲告訴人4天前指訴其遭竊之物，且內含有
    告訴人之個人證件、印章、金融卡、鑰匙等絕非告訴人會任
    意棄置之重要物品，並審酌告訴人所證述其遭竊之物品（包
    含手機、現金、錢包、鑰匙等物），依一般社會經驗，均為
    日常隨身攜帶、使用之重要物品，在生活中於短時間內就會
    用到，鮮有於遭竊一段時日後方發覺並報警處理之情況，足
    認告訴人證稱其於110年5月10日8、9時許，在其上址住處遭
    竊紫色背包及背包內之財物（包含現金1萬3,000元、農會金
    融卡1張、iphone 6手機1支及附表所示之物）等語，應屬信
    而可徵。
  4.辯護人雖以依監視器畫面所示，告訴人返家時，是否確有將
    其指訴遭竊之紫色背包帶回家，已令人生疑，而認為其指訴
    有瑕疵可指云云。然查，姑不論該監視錄影光碟內容本身，
    受限於監視器架設之距離遠近、鏡頭拍攝角度及畫質良窳等
    因素，未必能清楚拍攝告訴人返家時身上所攜帶之物品，且
    本院勘驗監視錄影光碟時，固然並未見告訴人返家時肩上有
    背帶，惟亦無法辨識其手上是否持有其他東西等情，有本院
    勘驗筆錄在卷可稽（見本院卷第93至94頁），則辯護人以此
    質疑告訴人之指訴可疑而有瑕疵云云，已難採憑。更何況，
    告訴人於返家後、發現遭竊而四處尋找及報警前，被告確實
    曾無故進出告訴人之上址住處（詳下述），而告訴人於被告
    離開其住處後不久，隨即發覺遭竊，實難認為僅屬巧合，倘
    告訴人並未將其遭竊之紫色背包放在住處，豈有恰好於被告
    無故進出其住處後，告訴人始突然發覺其遭竊之事實？顯見
    辯護人前揭所辯，洵不足採。
(三)告訴人遭竊之財物，應為被告侵入告訴人住處所竊取：
  1.經本院勘驗告訴人住處外之監視錄影光碟內容略以（依警方
    翻拍畫面，監視器顯示時間與實際時間有誤差約慢7分鐘，
    下同，見本院卷第83至90頁）：
    ⑴於09：05：59，有1部車牌號碼**-0515號之白色貨車（下
      稱A貨車）停放在畫面右上方之紅條紋花紋大門之住家前
      ，有2名男子正在搬運、整理貨物後準備進入該住宅。
    ⑵於09：06：23，被告騎乘1部機車自畫面上方出現，行駛期
      間其頭部持續朝其左邊觀看左排房屋，被告身上斜背著黑
      色背包，背包位置在被告左後腰部，於09：06：31時，被
      告先將機車靠其右方行駛，並隨即於A貨車車頭左側向左
      迴轉，於09：06：41時，在告訴人家門口前停下。
    ⑶於09：06：48，被告起身（未脫下安全帽、雙手垂在身體
      兩側，手中未持有任何物品）、取下機車鑰匙後，從機車
      右側下車直接走向告訴人家大門，於09：06：53時，進入
      告訴人家大門後，步入前庭，並於09：06：56時，消失在
      畫面中。
    ⑷於09：06：56至09：07：18期間（約22秒），畫面中未見
      被告身影。
    ⑸於09：07：18，被告身影出現在告訴人家前庭，在前庭內
      來回徘徊，於09：07：24時，再度進入告訴人住處而消失
      於畫面。
    ⑹於09：07：24至09：07：42期間（約18秒），畫面中未見
      被告身影。
    ⑺於09：07：42，被告身影再度出現在告訴人家前庭，並於0
      9：07：45時，可見被告快速從告訴人家中步出，此時，
      其手中提著1個深色包包，其於09：07：48時，將其機車
      鑰匙插入機車，於09：07：50時，坐上機車，騎車朝畫面
      上方駛去，於09：07：55時，離開畫面。
  2.依前揭勘驗結果，被告於案發當日9時6分53秒（監視器顯示
    時間，下同）進入告訴人之住處大門（未脫下安全帽、手中
    未持有任何物品），並因該監視器位置與拍攝角度關係（即
    一般道路監視器盡量避免朝特定住戶大門拍攝），於被告進
    入告訴人住處後即消失於畫面，期間，被告曾一度在告訴人
    住處前庭徘徊，於9時7分42秒，被告再度出現在告訴人住處
    前庭，並於9時7分45秒，快速從告訴人住處步出，此時，其
    手中提著1個深色包包，於9時7分50秒，乘上機車並朝畫面
    上方駛去。本院審酌被告進入告訴人住宅之時間大約50秒（
    從進入告訴人住宅至騎車離開現場則大約1分鐘），被告進
    入告訴人之住宅時，手中並未持有任何物品，然被告離開現
    場時，手中卻提著1個深色包包，而該深色包包外觀固然與
    被告原本所背之黑色斜背包之款式較為相近，然被告無故進
    出告訴人之住宅後，將其原本所背之背包改為拿在手上，依
    卷附之監視器錄影翻拍畫面所示，復明顯可見被告確有拉背
    包拉鍊之動作（見東檢偵卷第39頁），若非裝卸物品至其背
    包內，衡情並無將其所背之背包改為拿在手上提，並有拉背
    包拉鍊之動作；再與前述告訴人於上揭時間、地點遭竊之事
    實相互勾稽，足認前述告訴人遭竊之財物，應為被告侵入告
    訴人住處所竊取甚明。
  3.被告雖辯稱當天係欲尋訪友人，因此進入告訴人住處前庭，
    並在外面喊是否有人在家，因無人回應即離開現場，並未進
    到屋內行竊云云。然查，被告對於所欲尋訪之友人具體地址
    均表示不記得（見本院卷第71頁），是其對於所欲尋訪友人
    之地點都不知道，而像無頭蒼蠅般在街道上亂逛，甚至擅闖
    他人住處，則其前揭所辯，已非無疑。又倘若被告係於尋訪
    之過程中欲詢問附近鄰居，則在告訴人上址住處附近，亦有
    其他明顯有人正在使用、出入之住宅可供詢問（即前述本院
    勘驗結果中，A貨車停放在畫面右上方之紅條紋花紋大門之
    住家前，有2名男子正在搬運、整理貨物準備進入該住宅之
    住戶，依本院勘驗筆錄附圖2至5，於被告停車前，該住戶仍
    持續有人在搬運、整理貨物），被告捨此而不為，所辯亦難
    採信。更何況，被告離開告訴人住處後，隨即沿原路折返，
    離開現場（即前述本院勘驗結果中，被告係自畫面上方騎乘
    機車而來，亦係騎車朝畫面上方駛去），而非繼續向前行駛
    詢問其他鄰居，且被告亦供陳其離開告訴人住處後，後來也
    未再去找其友人，而是去馬偕醫院看氣喘病等語（見東檢偵
    卷第10頁、本院卷第71頁），然依其前揭所辯，既然是為了
    尋訪友人而來，甚至不惜進入告訴人住處，然其離開告訴人
    住處後，卻突然改變心意，未再尋找其友人，亦顯然與一般
    常情不符，委難採信。
  4.辯護人雖以被告當日雖有出入告訴人家門口，然而並未拍攝
    到被告有持告訴人之背包離開，警方雖有拍攝到被告拉背包
    拉鍊動作之畫面，然畫面中被告所拉背包拉鍊之外觀，顯然
    是拉自己所背的斜背包，認為本案證據不足，應為無罪判決
    云云。惟按認定犯罪事實所憑之證據，並不以直接證據為限
    ，即綜合各種間接證據，本於推理作用，為認定犯罪事實之
    基礎，如無違背一般經驗法則，尚非法所不許（最高法院44
    年台上字第702號判例意旨參照）；又按訴訟法之證明及認
    定事實，乃歷史之證明及推論，與自然科學上之實驗證明不
    同，後者得以實驗求證完全一致或符合，然前者僅綜合事後
    之諸事證，以推論高度之蓋然性，其推論所得之概括認定，
    通常之人皆可確信為真實而無庸置疑即足（最高法院84年度
    台上字第5129號判決意旨參照）。經查，被告於告訴人在其
    住處後方洗衣服時，無故進出告訴人之住處後，告訴人聽聞
    其住處大門有不明聲響，出來查看後，發覺其個人重要財物
    遭竊並報警處理，經調閱附近監視器錄影畫面，被告在告訴
    人之住處前雖手持自己所背之背包，然有拉背包拉鍊之動作
    （即疑似裝卸物品動作），則以此歷史之證明及推論，通常
    一般之人皆應可確信被告有侵入告訴人住處竊取財物之事實
    ，是辯護人前揭所辯，尚難採憑。
(四)至於公訴意旨雖以臺灣臺中地方檢察署辦案公務電話紀錄表
    之洽談內容，認定告訴人失竊且遭被告取走之金融卡為郵政
    金融卡，惟參照卷附之扣案物照片（見東檢偵卷第45頁），
    郵政金融卡業已為警扣得並發還告訴人，對照告訴人於警詢
    指訴失竊之2張金融卡分別為農會及郵局之金融卡等語（見
    東檢偵卷第13頁），足認其失竊且遭被告取走之金融卡應為
    農會金融卡，附此敘明。
(五)綜上所述，本案事證明確，被告及其辯護人所辯殊無可採，
    被告上開犯行洵堪認定，應依法論科。
二、論罪科刑：
(一)按刑法第321條第1項第1款所稱「侵入」，係指未得允許而
    擅自入內之意。被告未經告訴人之允許，擅自進入告訴人上
    址住處，自屬「侵入」行為無疑。是核被告所為，係犯刑法
    第321條第1項第1款之侵入住宅竊盜罪。又刑法第321條第1
    項第1款之侵入住宅、建築物竊盜罪，係刑法第306條無故侵
    入住宅罪與普通竊盜罪之結合犯，而上開無故侵入住宅，係
    犯普通竊盜罪之加重情形，已結合於所犯加重竊盜之罪質，
    自不能於論以加重竊盜罪外，另論以無故侵入住宅罪（最高
    法院92年度台非字第6號判決意旨參照）。
(二)按刑法第47條所規定累犯之加重，以受徒刑之執行完畢，或
    一部之執行而赦免後，5年以內故意再犯有期徒刑以上之罪
    者，為其要件。良以累犯之人，既曾犯罪受罰，當知改悔向
    上，竟又重蹈前愆，足見其刑罰感應力薄弱，基於特別預防
    之法理，非加重其刑不足使其覺悟，並兼顧社會防衛之效果
    。職是，應依累犯規定加重其刑者，主要在於行為人是否曾
    受徒刑之執行完畢後，猶無法達到刑罰矯正之目的為要。而
    數罪併罰之案件，雖應依刑法第50條、第51條規定就數罪所
    宣告之刑定其應執行之刑，然此僅屬就數罪之刑，如何定其
    應執行者之問題，本於數宣告刑，應有數刑罰權，此項執行
    方法之規定，並不能推翻被告所犯係數罪之本質，若其中一
    罪之刑已執行完畢，自不因嗣後定其執行刑而影響先前一罪
    已執行完畢之事實，謂無累犯規定之適用（最高法院104年
    度第6次刑事庭會議決議參照）。經查，被告前①因妨害公務
    案件，經臺灣臺東地方法院以109年度東簡字第132號判決處
    有期徒刑4月確定，於109年11月29日執行完畢出監，另又②
    因過失傷害案件，經同法院以110年度交簡字第1號判決處有
    期徒刑3月確定，上開①、②案嗣再經同法院以110年度聲字第
    147號裁定應執行有期徒刑7月確定等情，有臺灣高等法院被
    告前案紀錄表在卷可稽，而被告於前揭定應執行刑之裁定前
    ，就①部分之罪刑既已於109年11月29日執行完畢，依前揭規
    定與說明，自不因嗣後再與②部分之罪刑合併定應執行之刑
    ，影響其已執行完畢之事實。被告於受前揭①部分之有期徒
    刑執行完畢後5年內，故意再犯本案有期徒刑以上之罪，為
    累犯，應依刑法第47條第1項規定，加重其刑。而本院審酌
    被告經徒刑執行完畢後，理應產生警惕作用及自我控管，然
    被告仍於前揭徒刑執行完畢後不久，故意再犯本案之罪，足
    認被告對刑罰之反應力顯然較為薄弱，依累犯規定加重其最
    低本刑，尚無所受刑罰超過其所應負擔罪責之情形（司法院
    釋字第775號解釋理由參照），併此敘明。
(三)爰以行為人之責任為基礎，審酌被告前已曾因竊盜案件，經
    法院判處罪刑，詎其仍未知所自制，以正當途徑賺取所需，
    仍不惜鋌而走險，恣意侵入他人住處行竊，並妨害他人住處
    安寧，顯見被告法治觀念淡薄，亦未能尊重他人之財產權，
    所為實不可取，具有較重之可非難性；又被告於犯後未見有
    任何悔意，且迄今未賠償告訴人所受之損害或取得告訴人之
    諒解，犯罪所生之損害並未完全填補，犯後態度亦非佳，本
    應予從重量刑；惟另審酌其為中度身心障礙者（第1類），
    有其身心障礙證明存卷可憑（見東檢偵卷第59頁），兼衡其
    自陳為國中肄業學歷之教育程度，從事資源回收工作，家中
    並無其他成員，在生活上算是遊民，惟屬於核定列冊在案之
    低收入戶（見本院卷第49、76頁）之家庭與經濟狀況等一切
    情狀，量處如主文所示之刑。
三、沒收：
    犯罪所得，屬於犯罪行為人者，沒收之；犯罪所得之沒收，
    於全部或一部不能沒收或不宜執行沒收時，追徵其價額；犯
    罪所得已實際合法發還被害人者，不予宣告沒收或追徵。刑
    法第38條之1第1項前段、第3項、第5項定有明文。又沒收或
    追徵，有過苛之虞、欠缺刑法上之重要性、犯罪所得價值低
    微，或為維持受宣告人生活條件之必要者，得不宣告或酌減
    之。同法第38條之2第2項亦有明文。經查，被告本案所竊得
    之紫色背包1個及該背包內之財物（包含現金1萬3,000元、
    農會金融卡1張、iphone 6手機1支及附表所示之物），核屬
    其本案侵入住宅竊盜犯行之犯罪所得，惟查：
(一)被告所竊得之紫色背包1個、現金1,090元及附表所示之物，
    經證人黃良子拾獲後，均交由警方扣案，並已經警實際合法
    發還告訴人等情，有贓物認領保管單在卷可憑（見東檢偵卷
    第27頁），是就此部分之犯罪所得，依刑法第38條之1第5項
    規定，均不予宣告沒收或追徵。
(二)就被告所竊得之現金1萬1,910元及iPhone 6手機1支，雖未
    據扣案，亦未實際合法發還告訴人，自應依刑法第38條之1
    第1項前段、第3項規定宣告沒收，並於全部或一部不能沒收
    或不宜執行沒收時，追徵其價額。
(三)至於被告所竊得之農會金融卡1張，業已經告訴人掛失，有
    證人即告訴人之警詢筆錄存卷可按（見東檢偵卷第14頁），
    審酌該金融卡本身實質上並無任何價值，亦非屬於違禁物或
    法定應義務沒收之物，縱予宣告沒收或追徵，對於澈底剝奪
    不法所得之預防目的及效果均十分有限，與對被告所量處之
    罪刑相較，顯然無足輕重，反而徒增日後執行沒收程序所需
    之勞費，應認被告此部分犯罪所得價值低微，且欠缺刑法上
    之重要性，爰依刑法第38條之2第2項規定，不予宣告沒收或
    追徵。
據上論斷，應依刑事訴訟法第299條第1項前段，刑法第321條第1
項第1款、第47條第1項、第38條之1第1項前段、第3項，刑法施
行法第1條之1第1項，判決如主文。
本案經檢察官張國強提起公訴，檢察官林岳賢到庭執行職務。
中　　華　　民　　國　　110 　年　　11　　月　　30　　日
                   刑事第十二庭  法  官  何紹輔
以上正本證明與原本無異。
如不服本判決應於收受送達後20日內向本院提出上訴書狀，並應
敘述具體理由；其未敘述上訴之理由者，應於上訴期間屆滿後20
日內向本院補提理由書（均須按他造當事人之人數附繕本）「切
勿逕送上級法院」。
告訴人或被害人如不服判決，應備理由具狀向檢察官請求上訴，
上訴期間之計算，以檢察官收受判決正本之日起算。
　　　　                         書記官  林政佑
中　　華　　民　　國　　110 　年　　11　　月　　30　　日

【附表】
編號 物品及數量 一 國民身分證1張 二 全民健康保險卡1張 三 汽車及機車駕照各1張 四 零錢包2個 五 郵局金融卡1張 六 印章1個 七 鑰匙2串 

【附錄本案論罪科刑法條】
中華民國刑法第321條
犯前條第1項、第2項之罪而有下列情形之一者，處6月以上5年以
下有期徒刑，得併科50萬元以下罰金：
一、侵入住宅或有人居住之建築物、船艦或隱匿其內而犯之。
二、毀越門窗、牆垣或其他安全設備而犯之。
三、攜帶兇器而犯之。
四、結夥三人以上而犯之。
五、乘火災、水災或其他災害之際而犯之。
六、在車站、港埠、航空站或其他供水、陸、空公眾運輸之舟、
    車、航空機內而犯之。
前項之未遂犯罰之。